【裁判字號】    89,訴,1126
【裁判日期】    900103
【裁判案由】    偽造文書
【裁判全文】
臺灣桃園地方法院刑事判決                        八十九年度訴字第一一二六號
    公  訴  人  臺灣桃園地方法院檢察署檢察官
    被      告  丁○○原名丙.
右列被告因偽造文書等案件，經檢察官提起公訴（八十九年度偵字第一０五四七號）
，本院判決如左：
        主  文
丁○○共同連續行使偽造私文書，足以生損害於公眾及他人，處有期徒刑貳年，扣案
之變造之乙○○之汽車駕駛執照原本上之丁○○之照片壹張、變造之乙○○之汽車駕
駛執照影本參張、「和信ＯＮＬＩＮＥ服務申請表」影本壹張、未扣案之己○○之國
民身分證影本上之丁○○之照片貳張、變造之乙○○之汽車駕駛執照影本上之丁○○
之照片貳張、台灣大哥大股份有限公司行動電話服務申請書（0000000000
號、0000000000號）上偽造之乙○○、己○○之署押共肆枚、同意書（0
000000000號、0000000000號）上偽造之乙○○之署押共貳枚均
沒收；又偽造國民身分證，足以生損害於公眾及他人，處有期徒刑貳月，扣案之偽造
之乙○○之國民身分證影本壹張沒收；應執行有期徒刑貳年，扣案之變造之乙○○之
汽車駕駛執照原本上之丁○○之照片壹張、變造之乙○○之汽車駕駛執照影本參張、
「和信ＯＮＬＩＮＥ服務申請表」影本壹張、偽造之乙○○之國民身分證影本壹張、
未扣案之己○○之國民身分證影本上之丁○○之照片貳張、變造之乙○○之汽車駕駛
執照影本上之丁○○之照片貳張、台灣大哥大股份有限公司行動電話服務申請書（0
000000000號、0000000000號）上偽造之乙○○、己○○之署押
共肆枚、同意書（0000000000號、0000000000號）上偽造之乙○○之署押共貳枚均沒收。
        事  實
一、（一）丁○○因意圖冒用他人之名義以申請行動電話門號使用，竟基於變造特種
    文書之概括犯意，先於民國八十九年二月底，在台北縣新店市○○路某處，交一
    張其之照片予與其亦有共同犯意聯絡之姓名年籍不詳綽號為「阿德」之成年男子
    ，由「阿德」將該張照片換貼於「乙○○」所失竊之駕駛執照之上，足生損害於
    交通管理機關對於駕駛資格之認定及乙○○本人，越二、三日，「阿德」變造完
    成後，旋於前開同一地點將變造後之乙○○之駕駛執照交予丁○○，丁○○持有
    該變造之乙○○之駕駛執照後，旋即承前同一之變造特種文書之概括犯意，影印
    六張該駕駛執照備用，亦足生損害於交通管理機關對於駕駛資格之認定及乙○○
    本人。（二）丁○○又與在無線商機有限公司（負責人為甲○○、址設桃園縣中
    壢市○○路五九九號）任職之章德賢（該人之刑責應由公訴人另案偵辦，其之年
    籍為：男，六十三年四月卅日生，身分證號：Ｚ000000000，住桃園縣
    中壢市○○路二六五號）基於意圖為自己不法之所有及行使偽造私文書、行使變
    造特種文書之犯意聯絡，丁○○並係出之概括之犯意，由丁○○於八十九年六、
    七月間，在其位於桃園縣中壢市○○街三六三巷二弄十三號三樓之居所，將前開
    變造之駕駛執照影本一張交予章德賢，而由章德賢將之黏貼於「和信ＯＮＬＩＮ
    Ｅ服務申請表」上，並以乙○○之名義偽填屬私文書性質之該服務申請表，且偽
    簽「乙○○」之署押一枚於其上，偽造完成後乃由章德賢持以向和信電訊股份有
    限公司（下稱和信公司）申請行動電話門號使用，足生損害於和信公司及乙○○
    ，然因故未得和信公司之核發門號，渠二人之詐欺得利犯行因之未遂。（三）丁○○又於八十九年三月間，在其位於桃園縣中壢市○○街三六三巷二弄十三號三
    樓之居所，影印其本人之國民身分證，再將該國民身分證影本之姓名、出生年月
    日、身分證統一編號等年籍資料改為乙○○之年籍資料，再將之影印，進而偽造
    完成「乙○○」名義之國民身分證一紙，足生損害於戶政機關對於國民身分管理
    之正確性及乙○○。（四）丁○○再於八十九年三月初，承前同一意圖為自己不
    法之所有、行使偽造私文書、行使變造特種文書之概括犯意，將以不詳原因取得
    之「己○○」之國民身分證之相片欄換貼己之照片，足生損害於戶政機關對於國
    民身分管理之正確性及己○○，丁○○並於八十九年三月三日至位於台北縣永和
    市○○路○段二０一號之「大地球電信連鎖店」，佯稱欲申用行動電話門號，並
    以乙○○之名義接續偽填「台灣大哥大股份有限公司（下稱台灣大哥大公司）行
    動電話服務申請書」及「同意書」各二份，在該二份服務申請書上之客戶欄內偽
    簽「乙○○」之署押各一枚，在代理人欄內則偽簽「己○○」之署押各一枚，在
    該二份同意書上則偽簽「乙○○」之署押各一枚，又交付予大地球電信連鎖店之
    職員經變造之己○○之國民身分證影本及乙○○之駕駛執照影本各二張，不知情
    之大地球電信連鎖店之職員乃持前開偽造之「台灣大哥大公司行動電話服務申請
    書」及「同意書」各二份、經變造之己○○之國民身分證影本及乙○○之駕駛執
    照影本各二張，向台灣大哥大公司代為申請行動電話門號，足生損害於台灣大哥
    大公司、乙○○、己○○，台灣大哥大公司陷於錯誤，乃於同日即核發0000
    000000號、0000000000號之門號，丁○○乃於同日起至八十九
    年七月一日止，分別連續撥打0000000000號之門號計新台幣（下同）
    七千六百六十三元，連續撥打0000000000號（該號後經丁○○換號為
    0000000000號）之門號計六千三百二十五元，詐得和信公司提供相當
    於各該金額之通信利益。嗣警方於八十九年七月十三日晚間十時卅分許，在桃園
    縣中壢市○○街三六三巷二弄十三號三樓查獲丁○○，丁○○承前同一行使變造
    特種文書之概括犯意，出示前開經變造之乙○○之駕駛執照，足生損害於警察機
    關偵辦案件之正確性及乙○○，經警識破，乃扣得變造之乙○○之汽車駕駛執照
    原本一張、影本三張、「和信ＯＮＬＩＮＥ服務申請表」影本一張、偽造之乙○○之國民身分證影本一張。
二、案經桃園縣警察局中壢分局移送臺灣桃園地方法院檢察署檢察官偵查起訴。
        理  由
一、訊據被告丁○○對於右開事實欄一（一）、（二）、（三）之犯行坦承不諱，並
    有扣案之變造之乙○○之汽車駕駛執照原本一張、影本三張、「和信ＯＮＬＩＮ
    Ｅ服務申請表」影本一張、偽造之乙○○之國民身分證影本一張可資佐證，然其
    對於右開事實欄一（四）之犯行則保持緘默，惟查：經本院依職權查察，被告確
    有變造己○○之國民身分證，並偽填「台灣大哥大公司行動電話服務申請書」及
    「同意書」各二份，在各該服務申請書、同意書上偽簽乙○○、己○○之署押，
    且交付經變造之己○○之國民身分證影本及乙○○之駕駛執照影本各二張予大地
    球電信連鎖店之職員，再透過大地球電信連鎖店之職員向台灣大哥大公司申請行
    動電話門號，而經台灣大哥大核發0000000000號、00000000
    00號之門號，被告乃於同日起至八十九年七月一日止，分別撥打000000
    0000號之門號計七千六百六十三元，撥打0000000000號（該號後
    經被告換號為0000000000號）之門號計六千三百二十五元等之犯罪情
    節，此有台灣大哥大公司於八十九年九月四日回覆本院之八九資警四０五五一號
    函及前開「台灣大哥大公司行動電話服務申請書」、「同意書」各二紙、經變造
    之己○○之國民身分證影本及乙○○之駕駛執照影本各二張、00000000
    00號、0000000000號之門號之各月份行動電話費帳單共八紙在卷可
    憑，此外，證人己○○（即戊○○）亦到院證稱被告用以申請前開行動電話門號
    之國民身分證上之照片不是伊，伊於八十九年三月三日在監服刑，不可能代理被
    告或乙○○去申請行動電話門號等語，本院主動查詢證人己○○之在監在押紀錄
    ，確實顯示其於八十九年三月三日在台灣台北監獄服刑無訛，綜上，被告關於右
    開事實欄一（四）之犯行，事證明確，足堪認定。
二、核被告所為係犯刑法第二百十六條行使第二百十條之偽造私文書罪、第二百十六
    條行使第二百十二條之變造特種文書罪、第二百十二條之偽造特種文書罪、第三
    百三十九條第二項詐欺得利既遂罪、第三百三十九條第三項、第二項之詐欺得利
    未遂罪；公訴人雖認被告關於事實欄一（三）之犯行係犯變造特種文書，然被告
    先影印其本人之國民身分證，再將該國民身分證影本之姓名、出生年月日、身分
    證統一編號等年籍資料均改為乙○○之年籍資料，再將之影印，此時被告之國民
    身分證除其照片外，其他之有關辨別人格同一性之項目均已經被告修改，足以導
    致其他第三人誤認係乙○○之國民身分證，該等行為實已非變造，而已進於偽造
    國民身分證，公訴人論引法條容有誤會，應予更正，惟既屬同一條之罪，自無庸
    變更起訴法條。被告偽造署押係偽造私文書之部分行為，偽造私文書及變造特種
    文書之低度行為又已為其後之高度行使行為所吸收，均不另論罪。被告關於變造
    乙○○之駕駛執照原本，與「阿德」間具有犯意聯絡，行為分擔，為共同正犯，
    又事實欄一（二）之行使偽造私文書、行使變造特種文書、詐欺得利未遂罪行，
    與章德賢間，具有犯意聯絡，行為分擔，為共同正犯。被告所犯事實欄一（四）
    之行使偽造私文書、行使變造特種文書犯行，係利用不知情之他人而犯之，為間
    接正犯。被告所犯之二次行使偽造私文書罪、三次行使變造特種文書罪、詐欺得
    利未遂與多次詐欺得利既遂罪，均時間緊接，所犯又係構成要件相同之罪名，均
    各為連續犯，以一罪論（詐欺得利未遂與多次詐欺得利既遂罪，應論以情節較重
    之詐欺得利既遂罪），並均依刑法第五十六條之規定加重其刑；公訴人雖漏未論
    及被告關於事實欄一（四）之行使偽造私文書罪、行使變造特種文書罪、詐欺得
    利既遂罪之犯行，然此部分犯行既與已起訴之部分（公訴人對於被告詐欺得利未
    遂之部分於起訴書犯罪事實欄已有論及，僅漏引法條）具有連續犯裁判上一罪之
    關係，自在本院得一併審理之範圍內。被告所犯行使偽造私文書、行使變造特種
    文書罪，係以一交付行為所同時觸犯，為想像競合犯，應依刑法第五十五條之規
    定，從較重之行使偽造私文書罪處斷，公訴人認係牽連犯，容有未洽。被告所犯
    行使偽造偽造私文書罪又與詐欺得利既遂罪間，具有方法結果之牽連關係，為牽
    連犯，應依刑法第五十五條之規定，從較重之行使偽造私文書罪處斷。被告所犯
    前開各罪又與偽造特種文書罪間，犯意各別，行為互殊，應分論併罰之。爰審酌
    被告偽變造文書係用以申請行動電話王八卡使用、該等行為擾亂無線通訊之秩序
    至為重大亦嚴重危及社會治安、被告詐欺所獲之利益匪小、其行為手段、犯後態
    度不佳等一切情狀，量處如主文所示之刑，並依刑法第五十一條第五款之規定，
    定其應執行之刑。扣案之變造之乙○○之汽車駕駛執照原本上之丁○○之照片一
    張、未扣案之己○○之國民身分證影本上之丁○○之照片二張、變造之乙○○之
    汽車駕駛執照影本上之丁○○之照片二張，均係被告所有供其犯罪所用之物，應
    依刑法第三十八條第一項第二款之規定宣告沒收；扣案之變造之乙○○之汽車駕
    駛執照影本三張、偽造之乙○○之國民身分證影本一張及「和信ＯＮＬＩＮＥ服
    務申請表」一張，前二者係被告所有又係其犯罪所生之物，應依刑法第三十八條
    第一項第三款規定宣告沒收，後者則係被告所有供其犯罪所用之物，應依刑法第
    三十八條第一項第二款規定宣告沒收；未扣案之台灣大哥大股份有限公司行動電
    話服務申請書（0000000000號、0000000000號）上偽造之
    乙○○、己○○之署押共四枚、同意書（0000000000號、00000
    00000號）上偽造之乙○○之署押共二枚，均應依刑法第二百十九條之規定
    宣告沒收之。
據上論斷，應依刑事訴訟法第二百九十九條第一項前段，刑法第二十八條、第五十六
條、第二百十六條、第二百十條、第二百十二條、第三百三十九條第二項、第三項、
第二項、第五十五條、第五十一條第五款、第三十八條第一項第二款、第三款、第二
百十九條，罰金罰鍰提高標準條例第一條前段，判決如主文。
本案經檢察官張春暉到庭執行職務
中      華      民      國      九十      年    一      月      三      日
                                臺灣桃園地方法院刑事第一庭
                                      法  官    曾  雨  明
右正本證明與原本無異。
如不服本判決，應於判決送達後十日內向本院提出上訴狀( 應附繕本 )，上訴於
臺灣高等法院。
                                      書記官    戴  育  萍
中        華        民        國     九十     年    一    月    十二    日
附論罪科刑依據之法條：
刑法第二百十六條
行使第二百十條至第二百十五條之文書者，依偽造、變造文書或登載不實事項或使登
載不實事項之規定處斷。
刑法第二百十條
偽造、變造私文書，足以生損害於公眾或他人者，處五年以下有期徒刑。
刑法第二百十二條
偽造、變造護照、旅券、免許證、特許證及關於品行、能力、服務或其他相類之證書
、介紹書，足以生損害於公眾或他人者，處一年以下有期徒刑，拘役或三百元以下罰
金。
刑法第三百三十九條第二項、第三項
意圖為自己或第三人不法之所有，以詐術使人將本人或第三人之物交付者，處五年以
下有期徒刑、拘役或科或併科一千元（已提高十倍為一萬元）以下罰金。
以前項方法得財產上不法之利益或使第三人得之者，亦同。
前二項之未遂犯罰之。


司法院資訊處製作；財團法人民間司法改革基金會備份。
